【裁判字號】    98,訴,562
【裁判日期】    980821
【裁判案由】    毒品危害防制條例
【裁判全文】
臺灣桃園地方法院刑事判決               98年度訴字第562號
公  訴  人  臺灣桃園地方法院檢察署檢察官
被      告  甲○○
                      樓
選任辯護人  巫宗翰律師
上列被告因違反毒品危害防制條例案件，經檢察官提起公訴（98
年度毒偵字第708 號），本院判決如下：
    主  文
甲○○施用第一級毒品，累犯，處有期徒刑玖月；又施用第二級
毒品，累犯，處有期徒刑伍月。應執行有期徒刑壹年。
    事  實
一、甲○○前於民國90年間因施用毒品案件，經本院以90年度毒
    聲字第3759號裁定令入勒戒處所觀察、勒戒後，因認定無繼
    續施用毒品傾向，於90年9 月20日執行完畢釋放，並由臺灣
    桃園地方法院檢察署檢察官以90年度偵字第3498號為不起訴
    處分確定。惟其於觀察、勒戒執行完畢後5 年內，又因施用
    第一、二級毒品案件，經本院於95年6 月16日以95年度訴字
    第835 號分別判處有期徒刑6 月，如易科罰金以新臺幣（下
    同）1 千元折算1 日、有期徒刑3 月，如易科罰金以1 千元
    折算1 日，應執行有期徒刑8 月，如易科罰金以1 千元折算
    1 日確定，於95年10月12日易科罰金執行完畢。猶不知悔改
    ，基於施用第二級毒品甲基安非他命之犯意，於98年2 月5
    日某時，在其友人位於桃園縣桃園市某住處，以不詳之方式
    ，施用第二級毒品甲基安非他命1 次；又另行起意，基於施
    用第一級毒品海洛因之犯意，於施用上開第二級毒品甲基安
    非他命後同日之數小時內，在同一地點，以不詳之方式，施
    用第一級毒品海洛因1 次。嗣於98年2 月6 日上午11時30分
    許，駕駛車號7A-9258 號自小客車，行經桃園縣中壢市○○
    路360 巷28號前，因違規停車經警盤查後發現其有毒品前案
    紀錄，經甲○○同意搜索其所駕駛之上開自小客車，在該自
    小客車上之皮包內扣得友人乙○○（未據起訴）所持有之第
    二級毒品甲基安非他命1 小包（含袋毛重0.24公克）。嗣經
    警採集甲○○尿液送驗結果確呈鴉片類及安非他命類陽性反
    應，始悉上情。
二、案經桃園縣政府警察局報請臺灣桃園地方法院檢察署檢察官
    偵查起訴。
    理  由
壹、程序部分：
一、按刑事訴訟法第131 條之1 規定之同意搜索，其所謂「自願
    性」同意，係指該項同意須出於表意人之自願，亦即非出於
    他人明示、暗示之強暴、脅迫者而言。法院審查時，應就表
    意人是否具有同意權限，有無將同意意旨記載於筆錄，由受
    搜索人簽名或出具書面表明同意之旨，並應綜合一切情狀，
    包括徵求同意之地點、方式，是否自然而非具威脅性，同意
    者主觀意識之強弱、教育程度、智商、自主之意志，是否已
    為執行搜索之人所屈服等，以為判斷之基準（最高法院94年
    度臺上第1361號判決意旨參照）。經查：證人即當時查獲被
    告之員警陳錦耀於審理中證稱：「（問：本案是否你查獲？
    ）是，當時被告逆向停車，我們上前盤查，要被告出示證件
    ，用電腦查詢結果發現被告有毒品前科，現場經被告同意檢
    視車內物品，在後座發現1 個背包，背包內有1 個鐵盒，鐵
    盒內有1 包甲基安非他命」、「（問：被告如何同意搜索車
    子？）我們問被告車上有無違禁物品，被告說沒有，問他可
    否搜車，被告口頭有同意」、「（問：何時給被告簽受搜索
    同意書？）帶回隊部之後才簽，因為當天巡邏車上搜索同意
    書用完沒有補，所以帶回隊上請被告補簽」、「（問：請被
    告簽受搜索同意書時，有無告知被告簽這份同意書之意思？
    ）有，我們一定要告知他，且當初他在現場有同意，請他補
    簽，同意書上也寫得很清楚，如果被告不願意簽，也可以當
    場拒絕」、「（問：關於簽受搜索同意書這件事，被告有無
    表示任何意見？）沒有」等語明確（見本院98年度訴字第56
    2 號刑事卷宗第36至37頁），且本件員警對被告實施搜索確
    經被告自願性同意，亦有經被告簽名按指印之自願搜索同意
    書及桃園縣政府警察局搜索扣押筆錄在卷可憑（偵查卷第8
    至12頁），足認證人陳錦耀上開供證非虛，堪予採信。又前
    開搜索既在查獲現場即經被告親自同意後始執行，雖「受搜
    索同意書及搜索扣押筆錄」是在員警將被告帶回桃園縣政府
    警察局保安警察隊辦公室時始補行製作，惟查前述刑事訴訟
    法第131 條之1 之規定，並不以當場或搜索前製作筆錄並記
    載同意要旨為要件，且據證人陳錦耀於審理中證稱係因當天
    巡邏車上受搜索同意書紙本用完，所以才回隊部後補簽等語
    ，足認本件搜索並非未經同意之違法搜索。被告之辯護人雖
    辯以：被告並未同意警方搜索其所駕之自小客車，本案之搜
    索係屬違法，且受搜索同意書是事後補簽，亦屬違法，搜索
    程序既屬違法，扣案之甲基安非他命1 包及被告採尿檢驗之
    報告，均因搜索程序違法而均應宣告無證據能力云云，顯與
    上開事證不符，自無足採。
二、再者，本案認定事實所引用之文書證據，並無證據證明係公
    務員違背法定程式所取得，亦無刑事訴訟法第159 條之4之
    顯有不可信之情況與不得作為證據之情形。本院斟酌本案卷
    內之證據並非非法取得，亦無證明力明顯過低之情形，且經
    本院於審判期日依法進行證據之調查、辯論，被告於訴訟上
    之程序權即已受保障，故前揭各該證據，均得採為證據，合
    先敘明。
貳、實體部分：
一、訊據被告甲○○對於上開施用第一、二級毒品之犯罪事實坦
    認不諱（見本院98年度審訴字第863 號刑事卷宗第21頁背面
    、第30頁背面）。雖被告及其辯護人均有辯稱：警方搜索被
    告所駕駛之上開自小客車未先經被告同意，受搜索同意書亦
    係事後補簽，該搜索程序既屬違法，扣案之甲基安非他命1
    包及採尿檢驗結果均應無證據能力云云，然查，員警為上開
    搜索前確先經被告同意，該搜索程序並無違法，已如前述，
    是被告及其辯護人所辯並不可採。經核與被告為警查獲後，
    經警採集其尿液檢體送驗結果，呈鴉片類及安非他命類（甲
    基安非他命）之陽性反應相符，有臺灣檢驗科技股份有限公
    司98年2 月24日濫用藥物檢驗報告及桃園縣政府警察局被採
    尿人尿液暨毒品真實姓名與編號對照表各1 份在卷可稽（見
    偵查卷宗第26、51頁），故被告自白其於前揭時、地施用海
    洛因及甲基安非他命各1 次之供述，應與事實相符，而堪採
    信。按毒品危害防制條例於92年7 月9 日修正公布，自93年
    1 月9 日施行，而依修正後之規定，僅限於「初犯」及「5
    年後再犯」二種情形，始應先經觀察、勒戒或強制戒治程序
    。倘被告於5 年內已再犯，經依法追訴處罰，縱其第3 次（
    或第3 次以上）再度施用毒品之時間，在初犯經觀察、勒戒
    或強制戒治執行完畢釋放5 年以後，已不合於「5 年後再犯
    」之規定，且因已於「5 年內再犯」，顯見其再犯率甚高，
    原實施觀察、勒戒或強制戒治，已無法收其實效，即應依該
    條例第10條處罰；又所謂5 年戒斷期間之計算，係指相鄰之
    前後2 次施用毒品時間之間隔而言，非可飛躍自初次起算其
    5 年期間（最高法院95年度第7 次刑事庭會議決議、最高法
    院95年台非字第65號判決參照）。查被告於90年因施用毒品
    案件，經本院以90年度毒聲字第3759號裁定令入勒戒處所觀
    察、勒戒，因認定無繼續施用毒品傾向，於90年9 月20日執
    行完畢釋放，並由臺灣桃園地方法院檢察署檢察官以90年度
    毒偵字第3498號為不起訴處分確定。又因施用第一級及第二
    級毒品案件，經本院於95年6 月16日以95年度訴字第835 號
    分別判處有期徒刑6 月，如易科罰金以1 千元折算1 日、有
    期徒刑3 月，如易科罰金以1 千元折算1 日，應執行有期徒
    刑8 月，如易科罰金以1 千元折算1 日確定，於95年10月12
    日易科罰金執行完畢，此有臺灣高等法院被告前案紀錄表在
    卷足憑。依上開說明，本件被告前經觀察、勒戒執行完畢後
    ，於5 年內已再犯施用毒品罪，且經依法觀察、勒戒及追訴
    處罰，本件施用毒品之時間，固在其經觀察、勒戒完畢釋放
    5 年以後，惟已不合於「5 年後再犯」之規定，係3 犯以上
    ，自應依法追訴。從而，本件事證明確，被告犯行，堪以認
    定，應依法論科。
二、查海洛因、甲基安非他命分別係屬毒品危害防制條例所定之
    第一級、第二級毒品。是核被告所為，係犯毒品危害防制條
    例第10條第1 項之施用第一級毒品罪及同條例第10條第2 項
    之施用第二級毒品罪。其持有第一級毒品海洛因、第二級毒
    品甲基安非他命之低度行為，各為施用第一、二級毒品之高
    度行為所吸收，均不另論罪。被告所犯上開二罪，犯意各別
    ，行為互殊，應予分論併罰。查被告前有如事實欄所載之犯
    罪科刑及執行完畢之紀錄，此有臺灣高等法院被告前案紀錄
    表在卷可按，其前受有期徒刑執行完畢後，5 年以內故意再
    犯本案有期徒刑以上之二罪，皆為累犯，均應依刑法第47條
    第1 項規定加重其刑。爰審酌被告前已因施用毒品案件，經
    判處有期徒刑以上之刑，猶不知悔改戒除毒癮，復再度施用
    毒品，足見其陷溺已深，惟因施用毒品僅係戕害其自己身心
    並無加害他人，犯罪後因有尿液檢驗報告，見無可抵賴其施
    用毒品犯行而坦承，惟卻以警方違法搜索云云之辯詞，欲排
    除其尿液檢驗報告之證據能力，犯後態度難認良好等一切情
    狀，分別量處如主文所示之刑，並定其應執行之刑，以示懲
    戒。至於扣案之甲基安非他命1 包（含袋毛重0.24公克），
    及放置該甲基安非他命之鐵盒1 個，雖係由放置在被告車上
    後座之背包內查扣，然被告迭於警詢、偵查中陳述：該背包
    係乙○○所有，並非伊所有，該鐵盒及甲基安非他命均係乙
    ○○所有等語一致（見偵查卷宗第14頁、第42頁），又上開
    背包內併置有乙○○之身分證一節，為證人陳錦耀於審理中
    證述屬實（見本院98年度訴字第562 號刑事卷宗第37頁背面
    ），足見該背包確係乙○○所有無訛，從而置於該背包內之
    鐵盒及鐵盒內之甲基安非他命1 包確有可能均為乙○○所有
    ，此外，復查無證據證明扣案之毒品甲基安非他命及鐵盒係
    被告所有，是被告此部分所辯應堪採信，則扣案之鐵盒及甲
    基安非他命1 包，既無證據證明為被告所有，且不能排除係
    乙○○所持有，是雖為查獲之毒品，惟應由檢察官另行就乙
    ○○持有該毒品部分依法處理，以免證物將來滅失之困擾，
    爰不於本件為沒收銷燬之諭知，併此敘明。
據上論斷，應依刑事訴訟法第第299 條第1 項前段，毒品危害防
制條例第10條第1 項、第2 項，刑法第11條前段、第47條第1 項
、第51條第5 款，判決如主文。
本案經檢察官楊凱真到庭執行職務。
中    華    民    國    98    年    8     月    21    日
                  臺灣桃園地方法院刑事第八庭
                      審判長法  官  林惠霞
                            法  官  張瓊華
                            法  官  張明儀
以上正本證明與原本無異。
如不服本判決應於收受判決後10日內向本院提出上訴書狀，並應
敘述具體理由。其未敘述上訴理由者，應於上訴期間屆滿後20日
內向本院補提理由書 (均須按他造當事人之人數附繕本)「 切勿
逕送上級法院」。
                            書記官  邱仲騏
中    華    民    國    98    年    8     月    21    日
附錄本案論罪科刑之法條：
毒品危害防制條例第10條
施用第一級毒品者，處 6 月以上 5 年以下有期徒刑。
施用第二級毒品者，處 3 年以下有期徒刑。


司法院資訊處製作；財團法人民間司法改革基金會備份。
